【裁判字號】    97,上訴,1647
【裁判日期】    970715
【裁判案由】    偽造文書等
【裁判全文】
臺灣高等法院刑事判決                97年度上訴字第1647號
上  訴  人
即  被  告  甲○○
選任辯護人  游成淵  律師
上列上訴人因偽造文書等案件，不服臺灣臺北地方法院95年度訴
字第1018號，中華民國97年3月18日第一審判決（起訴案號：臺
灣臺北地方法院檢察署95年度偵字第6963號），提起上訴，本院
判決如下：
    主  文
上訴駁回。
    事  實
一、甲○○為啟玉科技有限公司（下稱啟玉公司）負責人，因啟
    玉公司與侲宏企業有限公司（英文名稱為Jenhong ，下稱侲
    宏公司）於商業市場上競爭關係產生糾葛，甲○○竟心生怨
    隙，基於散布流言損害他人信用及行使偽造準私文書之概括
    犯意，先於民國94年12月20日14時30分許及同日14時52分許
    ，接續在臺北市○○區○○街62巷11號1樓之住處，利用向
    網路服務業者（ISP）「臺灣電訊股份有限公司」（下稱臺
    灣電訊公司）申請、裝設於上址之ADSL（指非對稱數位式用
    戶線路Asymmetric Digital Subscriber Line，係一種利用
    傳統電話線來提供高速網際網路上網服務的技術）專線，連
    結網際網路，冒用「Jescia」、「Jesica」及「Jescia liu
    」之名義，使用jescia@hotmail-ppe.com電子郵件信箱，撰
    寫標題均為：「Be justice of my friend from jennhong
    Enterprice」，內容均略為：「我（Jesica）是jennhong公
    司前會計部門的人員，我已被Stella及Cherrie開除，請不
    要再和Stella及Cherrie做生意，因為她們不誠實，她們每
    次從國外顧客那邊以沒有利潤的訂單取得金錢，卻告訴臺灣
    的製造商有很大的訂單，臺灣的製造商並不支持她們，她們
    卻拿這些錢供自己消費，這行為在臺灣是非法的，我是基於
    正義感告訴你這些事實」等語之電子郵件2封，並均於信末
    署名「Jescia」而偽造準私文書，再接續將此不實之流言寄
    發至侲宏公司外國客戶之rafael@newpro.cl電子郵件信箱以
    行使及散布之，自生損害於「Jescia」、「Jesica」及「
    Jescia liu」，並損害侲宏公司之信用及足生損害於侲宏公
    司所從事產業之交易秩序。
二、嗣後甲○○再承上開散布流言損害他人信用及行使偽造準私
    文書之犯意，於95年12月25日3時7分許，以同一方式連結網
    際網路，冒用「Kevin」之名義，以kevin-jenhong@hotmail
    .com 電子郵件信箱，撰寫標題為：「PLS delete thetpric
    e list of Jennhong from MIS Kevin」，內容略為：「我
    （K evin）已經離開jennhong公司，該公司將於西元2005年
    年底關閉，請刪除侲宏公司之價目表，因為內含木馬程式病
    毒，會破壞你的電腦系統，我很抱歉，這是被我的老闆
    Stella及Cherrie指使而做的，不要接受侲宏公司所寄發的
    任何訊息」等語之電子郵件，並於信末署名「Kevin」
    而偽造準私文書，再接續將此不實之流言寄發至侲宏公司外
    國客戶之wi81 1@gaia.eonet.ne.jp電子郵件信箱以行使及
    散布之，自足生損害於「Kevin」，並損害侲宏公司之信用
    及足以生損害侲宏公司所從事產業之交易秩序。
三、案經侲宏公司訴由內政部警政署刑事警察局移送臺灣臺北地
    方法院檢察署檢察官偵查起訴。
    理  由
一、訊據被告甲○○固坦承其於臺北市○○區○○街62巷11號1
    樓之住處裝設臺灣電訊公司之ADSL專線，並經常以此連結網
    際網路，惟矢口否認有何前揭事實之犯行，辯稱不是我發的
    信函，告訴人侲宏公司之員工謝佩芸、黃茹萍及李靜怡均曾
    在啟玉公司工作，熟悉其公司運作模式，因其在家中裝設無
    線AP基地臺，任何電腦搜尋到該基地臺者，不需任何帳號及
    密碼即可上網，且無線基地臺無線傳輸距離室內為45公尺、
    室外約90公尺，於此距離內皆可進行截波竊取資料及透過無
    線AP上網發信，其懷疑本案是上開告訴人公司員工對其之陷
    害，另系爭電子郵件署名之「Jescia」、「Jesica」及「
    Kevin」之人，現實上並不存在，因此並無偽造文書之可言
    云云。然查被告申裝之ADSL專線於94年12月20日14時30分至
    14時52分間，及於同年月25日3時7分許，曾分別經配以210.
    19.162.211及210.192.164.3等IP位址供其連結網際網路，
    而侲宏公司國外客戶所使用之rafael@newpro.cl、wi811@ga
    ia.eonet.ne.jp等電子郵件信箱，曾分別於94年12月20日14
    時30分許、同日14時52分許及同年月25日3時7分許，先後接
    收到利用jescia@hotmail-ppe.com及kevin-jenhong@hotmai
    l.com等電子郵件信箱，透過上開210.19.162.211及210.192
    .164.3 等IP位址所發出之事實欄所載標題、內容的電子郵
    件等情，有rafael@newpro.cl、wi811@gaia.eonet.ne.jp等
    電子郵件信箱轉寄之電子郵件及歷程列印單27張、94年12月
    28日臺灣電訊股份有限公司回函資料1份（見偵查卷第22至4
    8頁、第49至50頁）附卷可參，又原審依職權函詢臺灣電訊
    公司，該公司回覆說明亦稱210. 19.162.211及210.192.164
    .3 之IP位址，於94年12月20日14時30分46秒至14時52分59
    秒、同年月25日3時7分23秒2時段，除被告所申請租用之ADS
    L線路及所使用之無線網路基地臺以其申請之ID帳號「paulh
    su」上線使用外，別無其他帳號使用等語，有該公司96年6
    月13日（96）臺訊字第0055號函在卷可稽（見原審卷第50頁
    ），被告復自承其確有向臺灣電訊公司申請，在其位於臺北
    市○○街62巷11號1樓住所裝設ADSL專線，並使用該線路連
    結網際網路等語（見偵查卷第58頁、原審卷第28頁反面至第
    29頁），是關於此部分之事實，應堪認定。又被告稱其於警
    詢中已表明本案與其無關，而美商微軟公司回函以告知本案
    之EMAIL帳號jescia@hotmail-ppe.com及kevin-jenhong@ho
    tmail.com經查不存在，而littledavid@hotmail.c om也不
    存在，則本案無任何人發信對告訴人進行妨害信用罪、偽造
    私文書罪及行使偽造變造或登載不實之文書罪等，然查原審
    依職權函詢美商微軟有限公司有關jescia@h otmail-ppe.co
    m、kevin-jenhong@hotmail.com及littledavid@hotmail.co
    m電子郵件帳號之人，於註冊時所提供之個人資料、發信紀
    錄及註冊登入時歷次使用者之IP位置，該公司回覆以上該帳
    號均非現存之帳號，原審又詢以若上開帳號均非現存帳號，
    則上開帳號是否有可能為之前他人註冊，嗣因結束帳號之因
    素而消除等，該公司仍回覆以上開帳號均非現存帳號，有原
    審刑事案件審理單及美商微軟公司回函可證（見原審卷第92
    、95、96、98頁），則美商微軟公司所為之回函，僅能證明
    上開帳號現今不存在尚不影響本件已成立之前揭犯罪，再被
    告雖辯稱其在其住所加裝無線網路基地臺，且未經設定密碼
    ，家中成員甚至在無線基地臺周圍45公尺至90公尺以內範圍
    之人，均得利用電腦搜尋無線基地臺之電波後，利用其申請
    之ADSL專線上網發送電子郵件云云。然上開接收jescia@hot
    mail-ppe.com及kevin-jenhong@hotmail.com電子郵件信箱
    所發送之標題為：「Be justice of my friend from jennh
    ong Enterprice」、「PLS delete the price list of Je
    nnhong from MIS Kevin」等電子郵件之rafael@newpro.cl
    、wi811@gaia.eonet.ne.jp電子郵件信箱，為侲宏公司之外
    國客戶所有等情，業經證人李靜怡於原審時證述無誤（見原
    審卷第70頁），又上開郵件之內容均屬不實，卻因故意以拼
    錯侲宏公司英文名稱，以諧音代之之方式，讓侲宏公司之外
    國客戶以為該公司將在94年年底結束營業，並損害侲宏公司
    商譽及信用之事實，亦據證人謝佩芸在警方詢問時證述在卷
    ，並證稱被告之啟玉公司與侲宏公司同屬經營網路監視系統
    銷售工作，商業上同質性高，客源部分重疊，若散布前揭電
    子郵件內容之不實流言，將造成他人產生恐慌、影響侲宏公
    司營運，並可能造成轉訂單至啟玉公司之結果，侲宏公司因
    此事而遭中斷訂單形成之營業損失，已逾新臺幣7,000,00 0
    元等語（見偵查卷第9至10頁、第13頁），顯然上開電子郵
    件之散布，有打擊、損害侲宏公司商譽、信用之效果，且同
    為經營網路監視系統銷售之被告，因此事件之得利最大，被
    告自有為上開犯行之動機。再由前開電子郵件之內容及寄送
    之對象觀之，該寄送之人必然對於網路監視系統銷售之產業
    甚為熟悉，並且掌握部分侲宏公司國外客戶之資訊者，而被
    告之家人均無具備上開背景，亦與該行業之競爭無關，自無
    可能擅自寄送上開信件。另在無線基地臺周圍45公尺至90公
    尺之電波涵蓋範圍內，存有由他人利用電腦截取無線網路上
    所傳輸資料之可能，此固經被告提出OFFICE電腦雜誌所刊登
    之文章影本1份附卷可參（見原審卷第34至35頁），然上開
    專文僅提及他人得利用無線基地臺「截取無線網路上所傳輸
    的資料」，此與利用無線網路上傳電子郵件應予區別，而利
    用網際網路上傳資料所需之速率、頻寬均較接受資料大，其
    能利用無線基地臺電波之範圍，自比上開雜誌所表列之範圍
    小。且無線基地臺傳送電波之距離，本因所處環境是否有阻
    擋物、其他發射電磁之設備或氣候狀況之不同而受影響，並
    非在電波涵蓋範圍內均能隨時隨地接收無礙。而據原審實地
    至裝設無線基地臺被告住所及附近勘驗結果，該處住宅位處
    有警衛駐守之大樓社區內（見原審卷第133至135頁、第140
    頁），故非該社區住戶之閒雜人等，均難由社區大門口進入
    以接近被告住所，自可排除他人擅入社區內，並利用被告裝
    設之無線基地臺所產生溢波，而使用其ADSL專線連結網際網
    路之可能性。另原審亦委由鑑定人即內政部警政署刑事警察
    局偵九隊之警員盛進丁在原審勘驗時所指定地點，以Acer45
    20G型筆記型電腦，配置atheros AR5007EG[1]無線網路卡，
    利用Linux(O pen SuSE10.3 forx86-64）作業系統，執行無
    線網路偵測指令「iwlist」收集資料之方式，勘驗接收無線
    基地臺之數量及品質，其結果為：1.在被告住所客廳矮櫃處
    ，測得包括被告裝設之「Paulhsu」帳號等4個無線基地臺電
    波，被告帳號電波連線品質為百分之64；2.在被告住所外之
    社區圍牆內側處，測得包括被告帳號等15個無線基地臺電波
    ，被告帳號電波連線品質為百分之59；3.在被告住所外之緊
    鄰社區圍牆外側處，測得包括被告帳號等13個無線基地臺電
    波，被告帳號電波連線品質為百分之25；4.在被告住所之社
    區○○路邊，即臺北市○○區○○街62巷2號1樓門口處，測
    得15個無線基地臺電波，但並未包括被告帳號之無線基地臺
    。而上開地點，僅位於被告住所內部，及該社區內部緊接社
    區圍牆內側處之測量地點，可良好連線上網，社區圍牆外側
    處之測量地點，尚可連線上網，至於被告住所之社區○○路
    邊，即完全無法接收被告裝設無線基地臺所發射之電波，此
    有原審勘驗筆錄、內政部刑事警察局97年1月24日刑偵九（2
    ）字第0970010739號函及其附件在卷可參（見原審卷第124
    至125頁、第127至140頁、第146至180頁），顯見除非於被
    告住所社區內部，否則難以於良好之連線品質下接收被告之
    無線基地臺電波。另被告住所外之緊鄰社區圍牆外側處，雖
    亦能測得被告之無線基地臺電波，然該處能接收之電波已屬
    微弱，以之上傳資料甚為困難，且該處為私人土地範圍，為
    外人輕易接近之機率甚低，又此地點所能測得之無線基地臺
    帳號高達13個，被告帳號又係裝設於自家供私人使用，外人
    無從得知，故縱如被告辯稱其上網帳號並無設定密碼，他人
    亦難準確選擇接收被告裝設之無線基地臺電波，並利用其寄
    送電子郵件。被告係經營網路監視系統銷售工作之專業人士
    ，與告訴人所經營者，於商業上同質性高，利害相關，被告
    申裝之ADSL專線於94年12月20日14時30分至14時52分間，及
    於同年月25日3時7分許，曾分別經配以210.19.162.211及21
    0.192.164.3等IP位址供其連結網際網路，而侲宏公司國外
    客戶所使用之rafael@newpro.cl、wi811@gaia.eonet.ne.jp
    等電子郵件信箱，曾分別於94年12月20日14時30分許、同日
    14時52分許及同年月25日3時7分許，先後接收到利用jesc
    ia@hotmail-ppe.com及kevin-jenhong@hotmail.com等電子
    郵件信箱，透過上開210.19.162.211及210.192.164.3等IP
    位址所發出之事實欄所載標題、內容的電子郵件等，前揭之
    犯行自係被告所為，被告前揭辯稱上開以其申設之ADSL專線
    所傳送之電子郵件非其所為，可能係遭人誣陷云云，並不可
    採。綜上所述，被告所辯，無非卸責之詞，不足採信，本件
    事證已臻明確，被告之犯行堪以認定。被告請求再傳訊證人
    即警員盛進丁，惟該證人於原審已作證，且本件事證已明，
    核無必要。
二、按在紙上或物品上之文字、符號、圖畫、照像，依習慣或特
    約，足以為表示其用意之證明者，以文書論；又錄音、錄影
    或電磁紀錄，藉機器或電腦之處理所顯示之聲音、影像或符
    號，足以為表示其用意之證明者，亦同；另電磁紀錄係指以
    電子、磁性或其他無法以人之知覺直接認識之方式所製成之
    紀錄，而供電腦處理之用者，刑法第220條定有明文。被告
    冒用「Jesica」、「Jescia」及「Kevin」名義，偽造上開
    內容之電子郵件所製作之電磁紀錄，而足以表示真正名義人
    出具該等文書用意之證明，自屬刑法第220條第2項以文書論
    之文書。又被告雖稱侲宏公司的員工並無「Jescia」及「Ke
    vin」之人，此一情形不能成立偽造文書罪云云，然按刑法
    處罰行使偽造私文書罪之主旨，重在保護文書公共之信用，
    非僅保護制作名義人之利益，故所偽造之文書，如足以生損
    害於公眾或他人，其罪即應成立，不問實際上有無制作名義
    人其人，縱令制作文書名義人係屬架空虛造，亦無妨於本罪
    之成立（最高法院31年度上字第1505號判決參照）。證人李
    靜怡於原審時證稱在侲宏公司的同事中，並無名為「Jescia
    」及「Kevin」之人等語（見原審卷第70頁），此外，亦無
    證據證明侲宏公司確有英文名為「Jesica」、「Jescia」及
    「Kevin」之員工，然被告所為，已足損害於侲宏公司之信
    用，並足以生損害於侲宏公司所從事產業之交易秩序，是不
    論有無名為「Jescia」、「Jesica」及「Kevin」之人，均
    無礙於被告行使偽造準私文書罪之構成，且此為最高法院之
    一貫見解（見最高法院97年度台上字第765號、95年度台上
    字第1401號、94年度台上字第3102號、91年度台上字第2226
    號、91年度台上字第1507號、90年度台上字第2934號等判決
    ）。被告前揭之所述要無可採。是核被告所為，係犯刑法第
    216條、第220條第2項、第210條之行使偽造準私文書罪及刑
    法第313條之妨害信用罪。被告就事實一部分之所為，均係
    基於單一之決意接續進行，在犯罪完畢以前，其各個舉動縱
    令已與該罪之構成要件相符，但被告在主觀上，各個舉動不
    過為其犯罪行為之一部分，在刑法評價上，亦以視為數個舉
    動之接續施行，應屬接續犯。被告偽造準私文書之低度行為
    ，為行使偽造準私文書之高度行為所吸收，不另論罪。被告
    所為事實一、二之行使偽造私文書、妨害信用犯行，均時間
    接近、手法相同，所犯各為構成要件相同之罪，均應構成連
    續犯，應分別依修正前刑法第56條規定論以一罪，並均加重
    其刑。被告連續行使偽造準私文書之犯行，係遂行其連續妨
    害信用犯罪之手段，二者間有方法、目的之牽連關係，為牽
    連犯，應依修正前刑法第55條後段之規定，從一重之行使偽
    造準私文書罪處斷。另檢察官雖未於起訴書中引用刑法第22
    0條之準文書條文，惟其於起訴書犯罪事實欄已經明確載明
    被告冒名製作電子郵件，藉電腦之處理所顯示之符號，足以
    為表示其用意之證明，是此係起訴書論罪之疏漏，尚無礙於
    被告此部分行使偽造準私文書行為業經起訴之事實，且因論
    罪法條同一，核無變更起訴法條之問題。公訴意旨另略以被
    告在臺北市○○區○○街62巷11號1樓住所，利用其向臺灣
    電訊公司申裝於上址之ADSL專線，連結網際網路，冒用「Da
    vid」名義，使用littledavid@hotmail.com電子郵件信箱，
    撰寫標題為：「Be careful of jennhong Enterprice for ou
    r friends」，內容略為：「我是jennhong公司的David，我
    要通知你，公司已因為訴訟及財物上的麻煩而即將關閉，臺
    灣的製造商不支持他們，如果你已支付款項給他們，請即刻
    索回，因為那已經不安全了」等語之電子郵件，並於信末署
    名「David」而偽造準私文書，再將此不實之流言寄發至侲
    宏公司外國客戶之maurizio.passaro@ mpsystems.net電子
    郵件信箱以行使及散布之，損害侲宏公司之信用，並足以生
    損害於侲宏公司所從事產業之交易秩序，因認被告就此部分
    亦係犯刑法第216條、第210條之行使偽造私文書罪及刑法第
    313條之妨害信用罪嫌等語。然按犯罪事實應依證據認定，
    無證據不得推定其犯罪事實，又不能證明被告犯罪者，應諭
    知無罪之判決，刑事訴訟法第154條、第301條第1項分別定
    有明文。又認定犯罪事實所憑之證據，雖不以直接證據為限
    ，間接證據亦包括在內，然而無論直接證據或間接證據，其
    為訴訟上之證明，須於通常一般之人均不致有所懷疑，而得
    確信其為真實之程度者，始得據為有罪之認定，倘其證明尚
    未達到此一程度，而有合理之懷疑存在而無從使事實審法院
    得有罪之確信時，即應由法院為諭知被告無罪之判決，最高
    法院著有76年台上字第4686號判例可資參照。查公訴意旨所
    指之冒用「David」名義，利用電子郵件信箱所寄送上開標
    題與內容之電子郵件，係於94年12月18日20時25分許所寄發
    ，然綜觀全案卷證資料，並無證據顯示上開時段該電子郵件
    所利用之IP位址，係分配至被告連結網際網路所使用之ADSL
    專線，是該電子郵件是否為被告所偽造並散布，並非無疑。
    是雖該冒用「David」名義之人行使偽造私人書及妨害信用
    之手法，與被告本件所為犯行之手法、型態相近，但仍難以
    此遽認被告確有為此部分犯行。此外，復查無其他積極證據
    足資認定被告係為此部分偽造準私文書、妨害名譽行為之人
    ，惟該部分與前開經起訴論罪科刑之部分有裁判上一罪關係
    ，故就此部分不另為無罪之諭知〔檢察官雖曾於96年7月10
    日原審審理時限縮起訴範圍而排除此部分事實，惟按檢察官
    代表國家提起公訴，依檢察一體原則，到庭實行公訴之檢察
    官如發現起訴書認事用法有明顯錯誤，固得本於自己確信之
    法律見解，於審理或論告時變更起訴之法條，或另為其他適
    當之主張。然刑事訴訟之審判，係採彈劾主義，亦即不告不
    理原則，法院對於被告之行為，應受審判之對象（範圍），
    乃指起訴書所記載之被告「犯罪事實」（包括與之有連續犯
    、想像競合犯、牽連犯等具有同一案件關係之犯罪事實）而
    言。起訴係一種訴訟上之請求，犯罪已經起訴，產生訴訟繫
    屬及訴訟關係，法院即有審判之權利及義務。是以若起訴書
    犯罪事實欄內，對此項行為已予以記載，即為法院應予審判
    之對象。訴經提起後，於符合刑事訴訟法第265條之規定，
    固許檢察官得為訴之追加，但仍以舊訴之存在為前提；必要
    時，檢察官亦得依同法第269條規定，以「撤回書」敘述理
    由請求撤回起訴；惟單一案件之事實，僅就一部分事實撤回
    起訴，基於審判不可分之關係，並不生撤回效力，而犯罪事
    實之一部減縮，刑事訴訟法對此尚無所謂擬制撤回起訴之規
    定。又本法亦無如民事訴訟法設有訴之變更之規定，得許檢
    察官就其所起訴之被告或犯罪事實加以變更，其聲請變更，
    除係具有另一訴訟之情形，應分別辦理外，並不生訴訟法上
    之效力，法院自不受其拘束。司法審判實務中，到庭實行公
    訴之檢察官於其提出之「論告書」或「補充理由書」所為之
    主張或陳述，常有與起訴書所載犯罪事實不盡相同之情形。
    於此，應先究明其論告時之所述，究屬訴之追加、撤回或變
    更範疇，抑或原本係屬於起訴效力所及之他部事實之擴張、
    或起訴事實之一部減縮，而異其處理方式。除撤回起訴已生
    效力，其訴訟關係已不存在，法院無從加以裁判外，其他各
    種情形，法院自不得僅就檢察官論告時所陳述或主張之事實
    為裁判，而置原起訴事實於不顧，其理甚明，此有本院96年
    度上易字第141號判決可資參照，故本院仍應就此予以審理
    〕。再被告本件之犯罪時間係於96年4月24日之前，且無中
    華民國96年罪犯減刑條例所定不得減刑之情形，依同條例第
    2條第1項第3款規定減其宣告刑2分之1，又被告行為後，前
    於94年2月2日修正公布之刑法，已自95年7月1日起施行，另
    刑法施行法亦於95年6月14日增訂該法第1條之1規定，並自9
    5年7月1日施行。其中修正後刑法第2條之規定，乃係關於新
    舊法比較適用之準據法，其本身無關行為可罰性要件之變更
    ，故於95年7月1日刑法修正施行後，如有涉及比較新舊法之
    問題，即應逕依修正後刑法第2條第1項規定，為「從舊從輕
    」之比較（最高法院95年度第8次刑事庭會議決議意旨參照
    ）。查刑法第313條罪雖未修正，然於上開刑法及其施行法
    修正施行前，依罰金罰鍰提高標準條例1第條前段規定，刑
    法第313條所定罰金刑部分之法定刑度「銀元1,000元以下」
    係提高為銀元10,000元即新臺幣30, 000元以下，最低刑度
    則依修正前刑法第33條第5款規定，應為銀元1元即新臺幣3
    元以上。嗣因刑法施行法第1之1條第2項已增訂：「中華民
    國94年1月7日刑法修正施行後，刑法分則所定罰金之貨幣單
    位為新臺幣；94年1月7日刑法修正時，刑法分則編未修正之
    條文定有罰金者，自94年1月7日刑法修正施行後，就其所定
    數額提高為30倍，但72年6月26日至94年1月7日新增或修正
    之條文，就其所定數額提高為3倍」，而此規定係在替代罰
    金罰鍰提高標條例部分條文，與適用罰金罰鍰提高標準條例
    之結果相同，對於被告而言並不發生有利或不利之問題，僅
    係將貨幣單位由銀元改為新臺幣，並非法律變更刑度之條文
    ，當無須就新舊法比較，應逕適用之（臺灣高等法院暨所屬
    法院95年法律座談會刑事類提案第17號研討結果參照）。又
    修正後刑法第33條第5款亦已將罰金刑調整為新臺幣1,000元
    以上，以百元計算，故依前述標準換算，修正後刑法第313
    條之罰金刑法定刑度已變更為「新臺幣30,000元以下、1,00
    0元以上」，是比較修正前後刑度結果，修正後之規定對被
    告並非較為有利。修正後刑法第56條規定，業已刪除連續犯
    之規定。故連續數行為而犯同一罪名，依修正前刑法第56條
    規定，應以一罪論，但得加重其刑；而依修正後規定，則已
    無連續犯可資適用，即應將各次犯行以數罪併合處罰，是以
    適用修正前關於連續犯之規定，對被告自係較為有利。修正
    後刑法第55條規定，業已廢除牽連犯之規定。故犯一罪而其
    方法或結果之行為犯他罪名者，依修正前刑法第55條後段規
    定，認屬牽連犯，應從一重處斷；但依修正後刑法第55條規
    定，則已無牽連犯可資適用，即應將各該犯行以數罪併合處
    罰。是以適用修正前關於牽連犯之規定，自係較為有利。被
    告行為時之易科罰金折算標準，依修正前刑法第41條第1項
    、修正前罰金罰鍰提高標準條例第2條前段（現已刪除）規
    定，就其原定數額提高為100倍折算1日，則本案被告行為時
    之易科罰金折算標準，應以銀元100元（即新臺幣300元）以
    上300元（即新臺幣900元）以下折算1日。惟95年7月1日修
    正公布施行之刑法第41條第1項前段則規定：「犯最重本刑
    為5年以下有期徒刑以下之刑之罪，而受6個月以下有期徒刑
    或拘役之宣告者，得以新臺幣1,000元、2,000元或3,000元
    折算1日，易科罰金」，比較修正前後之易科罰金折算標準
    ，以95年7月1日修正公布施行前之規定，較有利於被告，則
    應依刑法第2條第1項前段，適用修正前刑法第41條第1項前
    段。本案既仍適用修正前刑法第41條第1項前段之規定定被
    告易科罰金之折算標準，自仍應適用修正前罰金罰鍰提高標
    準條例第2條之規定。另按被告以外之人於審判外之言詞或
    書面陳述，除法律有規定者外，不得作為證據；又按被告以
    外之人於審判外之陳述，雖不符合同法第159條之1至第159
    條之4之規定，但經當事人於審判程序同意作為證據，法院
    審酌該言詞陳述或書面陳述作成時之情況，認為適當者，亦
    得為證據。當事人、代理人或辯護人於法院調查證據時，知
    有第159條第1項不得為證據之情形，而未於言詞辯論終結前
    聲明異議者，視為有前項之同意，刑事訴訟法第159條第1項
    及第159條之5分別定有明文。查證人即告訴人謝佩芸於警方
    詢問時之證述、94年12月28日臺灣電訊股份有限公司回函資
    料1份、95年7月27日臺灣電訊公司傳真資料1份、96年6月13
    日臺灣電訊公司（96）臺訊字第0055號函1份、美商微軟公
    司96年10月4日及同年11月15日回函共2份等證據，均為被告
    以外之人於審判外之言詞或書面陳述，雖屬傳聞證據，然被
    告甲○○及辯護人於原審準備程序及審判期日中均表示無意
    見而不予爭執，且迄至言詞辯論終結前亦未再聲明異議，審
    酌上開證據資料製作時之情況，尚無違法不當之瑕疵，亦認
    為以之作為證據應屬適當，故揆諸前開規定，爰逕依刑事訴
    訟法第159條之5規定，認前揭證據資料，自得做為證據。
三、原審以被告犯行明確，適用刑法第2條第1項前段、第216條
    、第220條第2項、第210條、第313條、修正前刑法第56條、
    第55條、第41條第1項前段，刑法施行法第1條之1，中華民
    96年罪犯減刑條例第2條第1項第3款、第7條、第9條，修正
    前罰金罰鍰提高標準條例第2條之規定，並審酌被告犯罪動
    機係為打擊生意上為競爭對手之侲宏公司，以他人名義製作
    並行使不實之電子郵件，致告訴人公司之信用及該產業交易
    秩序受有損害，犯後復飾詞圖卸，不具悔意，犯罪後之態度
    不佳，惟其未曾因犯罪受有期徒刑之宣告，素行尚可，並衡
    量其因本次犯行造成告訴人公司損失之程度等一切情狀，又
    本案被告犯罪時間係於96年4月24日之前，且無中華民國96
    年罪犯減刑條例所定不得減刑之情形，爰依同條例第2條第1
    項第3款規定減其宣告刑2分之1，而認被告甲○○連續行使
    偽造準私文書，足以生損害於他人，處有期徒刑捌月，減為
    有期徒刑肆月，如易科罰金，以銀元佰元（即新臺幣玖佰
    元）折算壹日等，經核於法並無違誤，量刑亦屬妥適，被告
    上訴猶否認犯行，顯不足採，是本件上訴為無理由，應予駁
    回。又告訴人雖具狀稱已與被告和解，表示不再追究被告之
    責任，惟被告為經營網路監視系統銷售工作之專業人士，犯
    後一再飾詞欺瞞犯行，難認其前揭所受宣告減得之刑有暫不
    執行為適當之情形，爰不為緩刑之宣告。
據上論斷，應依刑事訴訟法第368條判決如主文。
本案經檢察官曾忠己到庭執行職務。
中    華    民    國    97    年    7     月    15    日
                  刑事第九庭  審判長法  官 陳貽男
                                    法  官 周盈文
                                    法  官 許宗和
以上正本證明與原本無異。
如不服本判決，應於收受送達後十日內向本院提出上訴書狀，其
未敘述上訴之理由者並得於提起上訴後十日內向本院補提理由書
（均須按他造當事人之人數附繕本）。
                                    書記官 林淑貞
中    華    民    國    97    年    7     月    23    日
附錄：本案論罪科刑法條全文
中華民國刑法第210條
（偽造變造私文書罪）
偽造、變造私文書，足以生損害於公眾或他人者，處5年以下有
期徒刑。
中華民國刑法第216條
（行使偽造變造或登載不實之文書罪）
行使第210條至第215條之文書者，依偽造、變造文書或登載不實
事項或使登載不實事項之規定處斷。
中華民國刑法第220條
（準文書）
在紙上或物品上之文字、符號、圖畫、照像，依習慣或特約，足
以為表示其用意之證明者，關於本章及本章以外各罪，以文書論
。
錄音、錄影或電磁紀錄，藉機器或電腦之處理所顯示之聲音、影
像或符號，足以為表示其用意之證明者，亦同。
中華民國刑法第313條
（妨害信用罪）
散布流言或以詐術損害他人之信用者，處2年以下有期徒刑、拘
役或科或併科1千元以下罰金。


司法院資訊處製作；財團法人民間司法改革基金會備份。
